【裁判字號】    98,交聲更,10
【裁判日期】    980724
【裁判案由】    交管條例聲異
【裁判全文】
臺灣板橋地方法院交通事件裁定        98年度交聲更字第10號
原處分機關  交通部公路總局臺北區監理所
異  議  人
即受處分人  甲○○
上列受處分人因違反道路交通管理處罰條例案件，對於交通部公
路總局臺北區監理所民國97年10月24日北監自裁字第裁40-DB000
0000號裁決處分（原舉發案號：桃園縣政府警察局97年9 月21日
桃警局交字第DB0000000 號）聲明異議，本院於97年12月12日以
97年度交聲字第2999號裁定原處分撤銷，異議人不服，提起抗告
，經臺灣高等法院於98年2 月27日以98年度交抗字第136 號裁定
將原裁定撤銷，發回本院，本院更為裁定如下：
    主      文
異議駁回。
    理      由
一、原處分意旨略以：異議人即受處分人甲○○於民國97年9 月
    6 日上午9 時7 分許，駕駛車牌號碼9895-BB 號小客車，行
    經桃園縣龜山鄉○○○路與華亞三路路口，因「闖紅燈（左
    轉）」之違規行為，經桃園縣政府警察局龜山分局大埔派出
    所員警以桃警局交字第DB0000000 號舉發違反道路交通管理
    事件通知單當場舉發，應到案日期為97年9 月21日前。嗣異
    議人於同年月22日不服舉發提出申訴，經原處分機關調查結
    果，仍認前開違規行為明確，乃依道路交通管理處罰條例第
    53 條 第1 項、第63條規定（裁決書漏引第1 項第3 款），
    於97 年10 月24日以北監自裁字裁40-DB0000000號裁決書對
    異議人裁處罰鍰新臺幣（下同）2,700 元，並記違規點數3
    點在案。
二、本件異議意旨略以：異議人於前揭時間，駕駛車牌號碼9895
    -BB 號小客車，行至上開路口，見燈光號誌為綠燈，謹遵守
    交通規則行車，並無紅燈左轉之行為；且員警站立之位置，
    距離上開路口約有100 公尺，應有誤判之危險；又員警躲於
    樹下執法，應有不當取締之情形，且異議人並不承認違規，
    所以並沒有於舉發單上簽名，爰依法聲明異議云云。
三、按汽車駕駛人，行經有燈光號誌管制之交岔路口闖紅燈者，
    處1,800 元以上5,400 元以下罰鍰；汽車駕駛人有同條例第
    53條之情形者，記違規點數3 點，道路交通管理處罰條例第
    53條第1 項、第63條第1 項第3 款分別定有明文。再交通勤
    務警察或依法令執行交通稽查任務人員，開單舉發違反道路
    交通管理處罰條例所列之違規事實，經公路主管機關或警察
    機關所為之裁決處罰，本質上為行政處分，係公務員基於職
    務上權力，依法就特定之具體事件所為，並具有公法上效果
    之單方行政行為。而根據公務員為公法上行為具有公信力之
    原則，該行政處分當可被推定為真正，且其據以依法處分之
    事實認定，亦應可推定為正確無誤。反之，若謂公務員之一
    切行政行為，均需預留證據以證明其為真實，則國家行政勢
    必窒礙難行，且相關行政目的亦難達成，故刑事訴訟法就犯
    罪證據有關之規定中，與屬行政秩序罰之交通違規裁罰本旨
    不合之部分，自不在準用之列。從而，交通違規行政爭訟之
    舉證責任原理，非如刑事案件中，必須超越任何合理懷疑，
    始可為有罪判決之嚴格程度，而係應與民事訴訟之舉證責任
    原理相類似，亦即基本上應就行政機關與人民所各自主張有
    利於己之事實，分配其應盡之舉證責任，而非逕予準用刑事
    訴訟上之「無罪推定」原則，此觀行政訴訟法第136 條，規
    定行政訴訟程序準用民事訴訟法第277 條舉證責任分配原則
    之立法意旨自明。
四、經查：
(一)、按於一定期日或期間內，應為意思表示或給付者，其期日或
    其期間之末日，為星期日、紀念日或其他休息日時，以其休
    息日之次日代之，民法第122 條、行政程序法第48條分別定
    有明文。本件異議人依其舉發通知單記載應到案日期為97年
    9 月21日，該日為星期日，依上開法條說明，應順延至97年
    9 月22日，又異議人先後提出之申訴書臺北區監理所收文章
    戳記日期分為97年9 月22日、23日，惟其付由之郵戳日期為
    97年9 月19日、9 月22日，而依行政程序法第49條：「基於
    法規之申請，以掛號郵寄方式向行政機關提出者，以交郵當
    日之郵戳為準」，採發信主義之規定，異議人已於到案期其
    限內提出申訴無訛。再者，受舉發人於應到案期限內，提出
    申訴，尚不能因此即認未於應到案日期前繳納而喪失期限依
    統一裁罰基準表繳納最低額罰鍰裁處之利益，原處分機關依
    統一裁罰基準表以期限內到案裁處2,700 元，並記違規點數
    3 點，尚無不合，核先敘明。
(二)、異議人於97年9 月6 日上午9 時7 分許，駕駛車牌號碼9895
    -BB 號小客車，行經桃園縣龜山鄉○○○路與華亞三路路口
    ，因行經有燈光號誌管制之交岔路口紅燈左轉之違規行為，
    經桃園縣政府警察局龜山分局大埔派出所員警以桃警局交字
    第DB0000000 號舉發違反道路交通管理事件通知單當場舉發
    等情，已據證人即舉發員警蔡建生到庭結證稱：當日其在桃
    園縣龜山鄉○○○路與華亞三路路口附近執專責交通告發違
    規勤務，見華亞三路方向之燈光號誌已經轉換為綠燈約10秒
    鐘，因其在該地點取締違規良久，知悉該路口燈光號誌之變
    換，且當日該路口之燈光號誌亦無故障之情形，遂判斷文化
    二路方向之燈號號誌已轉換為紅燈，然異議人猶駕車自文化
    二路左轉華亞三路，其遂將異議人攔停當場舉發，同時尚攔
    停車牌號碼U9-1639 號自用小客車紅燈左轉之違規等語甚詳
    ，並有桃園縣政府警察局97年9 月21日桃警局交字第DB0000
    000 號、桃警局交字第DB0000000 號舉發違反道路交通管理
    事件通知單各1 紙、現場相片5 張及桃園縣政府警察局員警
    工作紀錄簿1 紙在卷可查。又證人與異議人間並無何身分利
    害業務關係，亦無嫌隙，衡情證人應無甘冒偽證罪刑責風險
    而設詞構陷異議人之理。從而，本件既查無任何證據足資證
    明證人有何捏造事實違法取締之不法情事，且其證言又與常
    情無悖，足認其證述應非子虛，自可採信。則異議人行經上
    開路段有「駕車行經有燈光號誌管制之交岔路口闖紅燈」之
    違規行為，應堪認定。
(三)、至異議人稱員警所在位置距上開路口約100 公尺，有誤判之
    危險等語。然查，本件舉發員警所在位置與上開路口間，視
    野寬廣並無死角，且可清楚觀測路口燈光號誌等情，有現場
    相片5 張在卷可查。又證人蔡建生到庭亦稱；其於該地點取
    締違規已久，知悉路口燈光號誌之轉變等語甚詳。而員警舉
    發交通違規，係道路交通管理處罰條例所規定之職權行使。
    闖紅燈等違規行為之取締，依其違規行為本質，本多係在瞬
    間發生，通常多委由當場執行取締違規公務員之認識與判斷
    ，必須為立即之取締作為，此為達成維持交通秩序目的所必
    要，且依道路交通管理處罰條例之規定，此種立即性之舉發
    違規，多依員警之認知、判斷已足，並無須另有其他積極佐
    證。此係因執行職務之公務員，通常多具有一定之考選資格
    與專業訓練，且其執法之對象係不特定大眾，故其立場經立
    法機關推定，應具有客觀、中正與公平之特質，而無故意偏
    頗之虞，是此種逕由公務員所為之事實認定，除非有其他積
    極證據，足資認定公務員於執行職務時，有故意或過失侵害
    人民權利之情形，或處分本身有重大明顯之瑕疵而應予撤銷
    者外，否則本於行政目的達成之必要與公權力之尊重、公信
    力之維持，司法機關宜予尊重。而異議人亦無證據證明該另
    名員警有何捏造事實之情事，自難以其臆測之詞遽謂本件舉
    發有何不法情事。
(四)、又異議人另辯稱本件員警舉發時躲於樹下，應有不當取締云
    云。惟舉發員警站立於上開路口附近約100 公尺處路旁，已
    據證人蔡建生到庭證述甚詳，並有現場相片在卷可查，從而
    ，本件並無證據證明員警有何躲藏於樹下執行勤務之情形。
    況道路交通管理處罰條例及其他相關法規並未規定員警取締
    該項違規之執勤地點，而交通勤務警察依法令執行交通稽查
    任務，貴在加強道路交通管理，以維護交通秩序並確保交通
    安全，舉發員警為維護民眾安全及路口交通秩序，選擇於距
    離路口約100 公尺處取締違規，核其舉發之程序及適法性，
    並無可議，異議人自難據為免罰之事由。
五、綜上所述，異議人上開所辯，顯係事後卸責之詞，委無可採
    ，異議人有駕車行經有燈光號誌管制之交岔路口闖紅燈之違
    規行為，堪予認定。從而，原處分機關依道路交通管理處罰
    條例第53條第1 項及違反道路交通管理事件統一裁罰基準表
    之規定，裁罰異議人罰鍰2,700元，並依同條例第63條第1項
    第3 款規定記違規點數3 點，核無不合，本件異議為無理由
    ，應予駁回。
據上論斷，依道路交通案件處理辦法第19條，裁定如主文。
中    華    民    國    98    年    7     月    24    日
                 交 通 法 庭    法  官  曾正耀
以上正本證明與原本無異
如不服本裁定應於送達後5 日內向本院提出抗告狀
                                書記官  田世杰
中    華    民    國    98    年    7     月    24    日


司法院資訊處製作；財團法人民間司法改革基金會備份。
